臺灣高雄地方法院刑事判決　　　　　　　　　　　　九十一年度訴字第一一二八號
　　公訴人　臺灣高雄地方法院檢察署檢察官
　　被　告　乙○○
　　被　告　甲○○
右列被告等因偽造文書案件，經檢察官提起公訴（九十一年度偵緝字第一六○號、第
一九六號），本院判決如左：
    主  文
甲○○連續行使偽造私文書，足以生損害於他人，處有期徒刑陸月，如易科罰金，以
參佰元折算壹日。和信電訊股份有限公司0000000000號行動電話門號申請
書及遠傳電信股有份有限公司0000000000號行動電話門號申請書上偽造之
「丙○○」署押各壹枚，均沒收之。
乙○○無罪。
    事  實
一、甲○○於民國八十九年六月間，以不詳方式取得丙○○之國民身分證影本後，竟
    竟基於偽造文書與意圖為自己不法所有及利益之概括犯意，未得丙○○之同意，
    將其國民身分證影本交給不知情之黃登志，委託黃登志連續於八十九年六月二十
    五日及同年月二十六日，在高雄市，以丙○○名義，分別填寫和信電訊股份有限
    公司（下稱「和信公司」）及遠傳電信股有份有限公司（下稱「遠傳公司」）行
    動電話門號申請書之私文書，並在前揭申請書上偽簽丙○○署押各一枚後，分別
    持向和信公司及遠傳公司申辦行動電話門號，致使和信公司及遠傳公司陷於錯誤
    ，而於同日分別核發0000000000號及0000000000號行動電
    話門號卡一張予黃登志，黃登志隨即將前揭二枚行動電話門號卡交付甲○○，足
    以生損害於丙○○及和信公司、遠傳公司。甲○○得手後，除和信公司核發之0
    000000000號行動電話門號卡，因該公司發覺有異，主動於八十九年六
    月二十九日停止使用外，竟將遠傳公司核發之0000000000號行動電話
    門號卡，轉交予知情且與其具詐欺得利犯意聯絡之成年男子「陳木樹」多次撥打
    使用至九十年八月四日止，使遠傳公司陷於錯誤，誤認「陳木樹」為上開行動電
    話門號卡之合法使用人而提供通訊服務，「陳木樹」因而獲得使用行動電話通訊
    之財產上免除被追繳通話費用之不法利益達新臺幣（下同）十三萬四千九百七十
    九元。嗣丙○○接獲和信公司寄發之行動電話保證金收據，始報警循線查知上情
    。
二、案經內政部警政署電信警察隊第三中隊移送臺灣高雄地方法院檢察署檢察官偵查
    起訴。
    理  由
甲、有罪部分
一、訊據被告甲○○固坦承未得被害人丙○○同意，將遠傳公司核發之000000
    0000號行動電話門號卡，轉交予「陳木樹」使用至九十年八月四日止等情，
    惟另辯稱：被害人之國民身分證影本是乙○○提供的，乙○○說丙○○是其員工
    ，要辦行動電話，但行動電話門號辦好後，乙○○卻說丙○○不要用了，所以伊
    才將之轉交予「陳木樹」使用等語。
二、本件被害人丙○○確遭冒名分別向和信公司及遠傳公司申辦000000000
    0號及0000000000號行動電話門號，其中0000000000號行
    動電話門號並積欠通話費十三萬四千九百七十九元等情，業據被害人丙○○迭於
    偵查及本院審理時指述詳盡，核與證人黃登志於警訊時所證述之情節大致相符，
    並有和信公司0000000000號行動電話門號卡申請書、遠傳公司000
    0000000號行動電話門號卡申請書及帳單明細各一份在卷可資佐證，被告
    雖另以前揭情詞置辯，惟訊據同案被告乙○○堅決否認提供被害人丙○○之國民
    身分證予被告甲○○，辯稱：伊公司早已停業，不可能跟甲○○說丙○○是其員
    工，亦不可能在甲○○辦好後，才說不要辦，伊完全不知情等語。經查：
  (一)被害人丙○○雖於本院審理時陳稱曾在被告乙○○經營之公司任職，並另遭人冒
    名向臺灣大哥大股份有限公司申辦行動電話，惟本院經向臺灣大哥大股份有限公
    司調取被害人丙○○之行動電話申請書核閱，發現被害人丙○○早於八十七年八
    月三十一日即遭人冒名在臺北市，向臺灣大哥大股份有限公司申辦000000
    0000號行動電話門號，有申請書一份在卷可稽，與本案不僅時間相距達二年
    ，申辦地點亦全完不同，故除難認與被告二人有關外，亦足見被害人丙○○之國
    民身分證影本早於八十七年間，即已流落在外，被告甲○○並非不可能自他處取
    得被害人丙○○之國民身分證影本。
  (二)被告甲○○雖一再辯稱被害人丙○○之國民身分證影本是同案被告乙○○提供的
云云，惟此既為同案被告乙○○堅決否認，且本院核閱全案卷證，發現並無證據
    足認被告甲○○供述與事實相符，參以同案被告乙○○倘確交付被害人丙○○之
    國民身分證影本予被告甲○○，冒被害人丙○○之名委託其申辦行動電話門號，
    依常理，應無可能在同一天之內即行反悔，並告知被告甲○○被害人丙○○不要
    辦了等語，故被告甲○○之前揭辯詞，尚不足採信。
  (三)綜上所述，本件至此事證已臻明確，被告甲○○犯行洵堪認定，應依法加以論科
    。
三、核被告甲○○所為，係犯刑法第二百十六條、二百十條之行使偽造私文書罪、同
    法第三百三十九條第一項之詐欺取財罪及同條第二項之詐欺得利罪。其利用不知
    情之黃登志偽造被害人丙○○署押，為偽造行動電話門號申請書之私文書之部分
    行為，偽造前開申請書之行為復為行使前開申請書之行為所吸收，均不另論罪。
    又其利用不知情黃登志申辦行動電話門號，應論以間接正犯。被告甲○○所犯詐
    欺得利罪部分，因與「陳木樹」互有犯意聯絡並推由「陳木樹」實施犯罪行為，
    自應論以共同正犯。再被告甲○○先後二次行使偽造文書、詐欺取財及多次詐欺
    得利犯行，時間緊接，觸犯構成要件相同之罪名，顯係基於概括犯意為之，為連
    續犯，均應分別依刑法第五十六條之規定論以一罪，並加重其刑。其所犯前開三
    罪間，有方法結果之相牽連關係，應從一重連續行使偽造私文書處斷。公訴意旨
    雖未就前揭詐欺取財、詐欺得利及向遠傳公司申辦行動電話門號部分提起公訴，
    惟此三部分與已起訴之偽造文書部分，均有裁判上一罪關係，已如前述，本院自
    得併予審理。爰審酌被告甲○○之犯罪動機、目的、手段，與生活狀況、品行、
    智識程度，其貪圖小利之犯罪情節，復迄未賠償被害人遠傳公司所受損害等一切
    情狀，量處如主文所示之刑，並諭知易科罰金之折算標準，以示儆懲。和信公司
    0000000000號行動電話門號申請書、遠傳公司0000000000
    號行動電話門號申請書上偽造之「丙○○」署押各一枚，應依刑法第二百十九條
    之規定，宣告沒收之。
乙、無罪部分
一、公訴意旨略以：被告乙○○未得被害人丙○○同意，將其國民身分證影本交給同
    案被告甲○○，由同案被告甲○○在高雄市，以丙○○名義向和信公司申辦00
    00000000號行動電話，足以生損害於被害人丙○○，因認被告乙○○所
    為，涉犯刑法第二百十六條、二百十條之行使偽造私文書罪嫌等語。
二、按犯罪事實應依證據認定之，無證據不得推定其犯罪事實，又不能證明被告犯罪
    者，應諭知無罪之判決，刑事訴訟法第一百五十四條、第三百零一條第一項分別
    定有明文；又按犯罪事實之認定，應憑真實之證據，倘證據是否真實尚欠明顯，
    自難以擬制推測之方法，為其判斷基礎，最高法院五十三年度臺上字第六五六號
    判例亦著有明文。
三、本件公訴人之所以認為被告乙○○涉犯前揭罪嫌，無非係以同案被告甲○○之供
    述為其論據之基礎，惟按訟法第一百五十六條第二項規定：被告之自白，不得作
    為有罪判決之唯一證據，仍應調查其他必要之證據，以察其是否與事實相符。其
    立法旨意乃在防範被告自白之虛擬致與真實不符，故對自白在證據上之價值加以
    限制，明定須藉補強證據以擔保其真實性。又利用非共同被告之共犯之自白或其
    他不利於己之陳述，為認定被告犯罪之證據，不特與利用被告自己之自白作為其
    犯罪之證明同有自白虛偽性之危險，亦不免有嫁禍於被告而為虛偽供述之危險。
    故就刑事訴訟法第一百五十六條第二項之立法意旨觀之，非共同被告之共犯之自
    白或其他不利於己之陳述，固得作為認定被告犯罪之證據，但不得作為有罪判決
    之唯一證據，仍應調查其他必要之證據，以察其是否與事實相符，亦即仍須有補
    強證據以擔保該共犯自白之真實性，始得採為斷罪之依據，並非絕對可由法院自
    由判斷該共犯之自白或不利於己之陳述之證明力。若不為調查，而專憑此項供述
    據為被告犯罪事實之認定，即與上開規定有違，最高法院八十七年度臺上字第三
    四七二號判決已闡述詳盡。經查：本件除同案被告甲○○之供述外，經本院核閱
    全案卷證，發現並無證據足認被告乙○○確有公訴意旨所指之偽造文書犯行，既
    已詳如前述，則在無其他積極證據足資證明被告乙○○確有何公訴意旨所指之偽
    造文書犯行之情形下，自應依法為被告乙○○無罪之諭知，以期適法。
據上論斷，應依刑事訴訟法第二百九十九條第一項前段、第三百零一條第一項，刑法
第五十六條、第二百十六條、第二百十條、第三百三十九條第一項、第二項、第五十
五條、第四十一條第一項、第二百十九條、罰金罰鍰提高標準條例第一條前段、第二
條，判決如主文。
本案經檢察官王朝弘到庭執行職務。
中      華      民      國    九十一    年      九      月     三十     日
                                  臺灣高雄地方法院刑事第五庭
                                法  官       劉傑民
右正本證明與原本無異。
如不服本判決，應於判決送達後十日內，向本院提出上訴狀。
                                      書記官       林秀珍
中      華      民      國    九十一    年      九      月     三十     日
附錄本案論罪科刑法條全文：
刑法第二百十條：
偽造、變造私文書，足以生損害於公眾或他人者，處五年以下有期徒刑。
刑法第二百十六條：
行使第二百十條至第二百十五條之文書者，依偽造、變造文書或登載不實事項或使登
載不實事項之規定處斷。
刑法第三百三十九條：
意圖為自己或第三人不法之所有，以詐術使人將本人或第三人之物交付者，處五年以
下有期徒刑、拘役或科或併科一千元以下罰金。
以前項方法得財產上不法之利益或使第三人得之者，亦同。
前二項之未遂犯罰之。
